臺灣新竹地方法院民事判決  
110年度簡上字第37號
上  訴  人  巫啓誠  
被  上訴人  東元資融股份有限公司

法定代理人  周佳琳  
訴訟代理人  鄭漢偉  


上列當事人間債務人異議之訴事件，上訴人對於民國110年1月7
日本院竹北簡易庭109年度竹北簡字第278號第一審判決不服提起
上訴，本院於民國111年5月4日辯論終結，判決如下：
    主  文
上訴駁回。
第二審訴訟費用由上訴人負擔。 
    事實及理由
壹、程序部分：
    本件被上訴人經合法通知，未於最後言詞辯論期日到場，核
    無民事訴訟法第386條各款所列情形，爰依上訴人之聲請，
    由其一造辯論而為判決。
貳、實體部分：
一、上訴人於原審起訴主張：除與原審主張相同外，另補稱：
　　上訴人於10幾年前即有卡債未清償、信用破產、長期無業、
    居無定所，僅靠打零工及朋友接濟度日之情形，顯然無法擔
    任保證人。又與本案有關之購車人、擔保人、融資公司員工
    即對保人、車行老闆或員工等，均未認識或能指證上訴人為
    保證人，是上訴人顯非本案之擔保人。而現今電腦技術發達
    ，電腦合成、影像處理等移花接木方式比比皆是，故非僅得
    以一張本票及附條件買賣契約書(以下簡稱系爭契約)即可認
    定上訴人即為擔保人。上訴人確實曾簽發本票交予地下錢莊
    ，但不是交給被上訴人，被上訴人應該係輾轉取得如附表所
    示之本票(以下簡稱系爭本票)，且系爭本票所載之票面金額
    及印章明顯係事後填載。再者，上訴人清償向地下錢莊之借
    款後，因錢莊員工表示未將本票帶來，故未將之返還上訴人
    ，嗣則無法再連絡，以致按捺拇指印之本票始終無法追回等
    語。上訴聲明：原判決廢棄。本院109年度司執字第18254號
    強制執行事件(下稱系爭執行事件)之強制執行程序應予撤銷
    。
二、被上訴人除與原審主張相同茲予引用外，另補稱：
　　系爭本票既已成立，本與其基礎之原因關係各自獨立，況原
    審法院已查明系爭本票及系爭契約上之簽名及捺印，確實係
    上訴人所為，上訴人自應負本票發票人責任及系爭契約代負
    履行責任，上訴人提起上訴為無理由。答辯聲明：上訴駁回
    。
三、得心證之理由：
㈠、按執行名義無確定判決同一之效力者，於執行名義成立前，
    如有債權不成立或消滅或妨礙債權人請求之事由發生，債務
    人得於強制執行程序終結前提起異議之訴，強制執行法第14
    條第2項定有明文。查被上訴人持有如附表所示發票人(買受
    人)陳○○、發票人(保證人)巫啓誠、發票人(保證人)王○○共
    同簽發、發票日為民國100年10月10日、到期日為101年6月1
    5日、票面金額新臺幣(下同)66,384元之系爭本票，經臺灣
    新北地方法院以101年度司票字第5270號裁定准予強制執行
    在案，並執上開本票裁定為執行名義，就其中27,660元及自
    101年6月15日起至清償日止，按年息百分之20計算之利息、
    程序費用及執行費用等向臺灣士林地方法院聲請強制執行上
    訴人及訴外人陳○○、王○○之財產，因全未受償，經臺灣士林
    地方法院於102年7月10日核發102年度司執字第36881號債權
    憑證。被上訴人復執上開債權憑證向本院就上訴人於齊家保
    全股份有限公司之薪資債權聲請強制執行，經本院民事執行
    處以109年度司執字第18254號清償票款強制執行案件受理，
    並核發扣押移轉命令，強制執行程序尚未終結等情，為兩造
    所不爭執，並經本院依職權調取系爭執行卷核閱屬實，是上
    訴人於系爭執行事件之強制執行程序終結前，以其未與訴外
    人陳○○共同簽發系爭本票為由，提起本件債務人異議之訴，
    應屬合法，先予敘明。
㈡、上訴人主張其雖曾簽發本票交給地下錢莊，但未交給被上訴
    人，系爭本票是否為當時簽發之本票無法確認，且當初簽發
    之本票未記載金額，也未去過車行進行對保、未曾替他人擔
    保等語，則為被上訴人否認，並以前詞置辯。是本件爭執之
    點應在於：系爭本票是否為上訴人為擔保訴外人陳○○向被上
    訴人購買機車之分期價款所簽發？茲分述如下:
　１按當事人主張有利於己之事實，就其事實有舉證之責任，民
    事訴訟法第277條定有明文。又事實有常態與變態之分，其
    主張常態事實者無庸負舉證責任，反之，主張變態事實者，
    則須就其所主張之事實負舉證責任(最高法院105年度台簡上
    字第16號判決意旨參照)。
　２系爭本票係訴外人陳○○於100年10月10日為購買機車貸款而與
    被上訴人簽訂系爭契約，邀同上訴人及訴外人王○○為共同發
    票人所簽發，以擔保償還前開借款乙節，業據被上訴人提出
    附條件買賣契約書、機車行車執照、客戶資料表、上訴人及
    訴外人陳○○、王○○之身分證影本等為證(見原審卷第59頁至
    第63頁、第85頁)。上訴人雖否認系爭本票發票人欄、系爭
    契約保人簽章、連帶保證人簽章欄位上之簽名及捺印為其所
    為，然經原審將系爭本票及上訴人之指紋送請內政部警政署
    刑事警察局鑑定，鑑定結果核與該局檔存上訴人指紋卡之左
    拇指指紋相符，有內政部警政署刑事警察局109年11月18日
    刑紋字第1098019099號鑑定書可參(見原審卷第119頁至第12
    2頁)，是認系爭本票上關於上訴人之捺印為其本人所為，系
    爭本票乃係上訴人簽發無誤。
　３本院復以肉眼觀察系爭本票(原審卷第31頁)、系爭契約(原審
    卷第59頁)及上訴人不爭執曾向台北市萬華區戶政事務所申
    請補發身分證所填寫之補領國民身分證申請書(見原審卷第7
    1頁)，相互比對之結果，可見結構形狀相符，筆劃細部特徵
    亦大致相似，應為同一人所書寫。而上訴人雖主張系爭契約
    書上連帶保證人欄位「誠」的寫法不一樣，明顯非其所簽名
    云云(見原審卷第76頁)，然上開文件簽名之特徵相似度極高
    ，其抗辯難認可採。又系爭契約亦與系爭本票本屬同一套文
    件，業據被上訴人公司對保業務員即證人陳智仁於原審證述
    綦詳(見原審卷第103頁)，而系爭契約左上方條碼編號記載0
    000000號(見原審卷第59頁)，核與系爭本票右上方以手寫記
    載之數字0000000號相符(見原審卷第31頁)，應認系爭契約
    與系爭本票上「巫啓誠」之簽名乃係同一時間由上訴人所書
    寫無誤。至證人陳智仁於原審固證述因為時間太久對於上訴
    人當時有沒有去對保沒有印象，然明確證稱通常保人跟貸款
    人都是只要見那一次面，要現場核對等語(見原審卷第102頁
    )，考量證人陳智仁與保證人見面之目的、相處之時間，縱
    未能對職務上每一客戶之樣貌均有記憶，與常理尚稱相符，
    尚不能僅以證人陳智仁對上訴人沒有印象，即為有利尚訴人
    之判斷。復參以上訴人僅曾於106年8月4日向戶政事務所補
    領國民身分證，有臺北市萬華區戶政事務所109年7月27日北
    市萬戶資字第1096006552號函可參(見原審卷第69頁)，益徵
    上訴人之身分證影本於系爭本票及系爭契約100年10月10日
    簽發之際，未有遺失遭他人盜用之事，是上訴人就其未簽發
    系爭本票、未擔任連帶保證人及未進行對保等主張，與現存
    事證不符。準此，綜觀前揭跡證，足堪認系爭契約書上「巫
    啓誠」之簽名，亦為上訴人書寫無誤。
　４上訴人又主張系爭本票之票面金額明顯係事後填載一情。按
    票據法第11條第1項固規定欠缺該法所規定票據上應記載事
    項之一者，其票據無效，惟此項規定，並不否定空白票據補
    充權之存在。況且，票據上之應記載事項，並非不得以授權
    為之。經查，證人陳智仁於原審時雖證述：本票上的金額我
    們公司是以每個月分期付款總金額來填寫的，本票到期日於
    違約時由公司去填寫等語(見原審卷第103頁)，然上訴人既
    已完成簽名並有交付系爭本票之客觀事實，衡諸常理其自有
    默示授權或同意被上訴人填載票面金額之意思表示，並不得
    因系爭本票票面金額係事後填載即認上訴人不應負系爭本票
    之擔保責任。
　５上訴人復主張系爭本票有爭議，其有簽給對方，但不是給被
    上訴人，可能是經由第三者或是地下錢莊輾轉交給被上訴人
    ，且其積欠地下錢莊之借款很久以前已清償，對方沒有把本
    票還給上訴人云云，然未據上訴人提出相關事證舉證說明之
    ，本院已難採信。且按，票據行為，為不要因行為，執票人
    不負證明關於給付之原因之責任，如票據債務人主張執票人
    取得票據出於惡意或詐欺時，則應由該債務人負舉證之責(
    最高法院64年台上字第1540號判決意旨參照)。又票據法第1
    4條所謂以惡意取得票據者，不得享有票據上之權利，係指
    從無權處分人之手，受讓票據，於受讓當時有惡意之情形而
    言，如從有正當處分權人之手，受讓票據，係出於惡意時，
    亦僅生票據法第13條但書所規定，票據債務人得以自己與發
    票人或執票人之前手間所存人的抗辯之事由對抗執票人而已
    ，尚不生執票人不得享有票據上權利之問題(最高法院67年
    臺上字第1862號判例意旨參照)。是以，縱認上訴人主張系
    爭本票經由第三者或地下錢莊轉交予被上訴人乙節屬實，因
    上訴人未能舉證證明被上訴人於受讓時有惡意之情形，被上
    訴人既執有上訴人簽發之系爭本票，自得享有票據上之權利
    。
　６此外，系爭契約第13條明文規定：「連帶保證人對於乙方(陳
    ○○)因本契約所產生一切債務，經甲方(即被上訴人)清楚告
    知連帶保證人，連帶保證人明瞭利害關係後決定願負連帶清
    償責任並拋棄民法第745條先訴抗辯權。」，而緊鄰保人簽
    章欄上有上訴人及訴外人王○○之簽名及捺印等情(見原審卷
    第59頁)，以上訴人之智識程度及相關社會經驗，足認上訴
    人顯知其係為了對被上訴人達成擔保機車分期付款買賣價金
    之清償而簽立系爭契約及簽發系爭本票。遑論，上訴人復未
    提出其他積極事證以實其說，則其主張未曾替他人擔保等語
    ，難認為真實而不足採信。
　７綜上，系爭本票既係上訴人所簽發，且確為擔任訴外人陳○○
    機車借款之連帶保證人，為擔保分期款支付，而與訴外人陳
    ○○、王○○共同簽發，故上訴人主張系爭本票非其所簽發等語
    ，難認屬實，不足採信。
㈢、綜上所述，系爭本票為上訴人為擔保訴外人陳○○向被上訴人
    購買機車之分期價款所親自簽發，業經認定如前，依票據法
    第121條規定，上訴人自應負發票人之付款責任。從而，上
    訴人依強制執行法第14條第2項規定，請求撤銷本院109年度
    司執字第18254號強制執行事件對上訴人之強制執行程序，
    為無理由，應予駁回。原審為上訴人敗訴之判決，並無違誤
    。上訴意旨指摘原判決不當，求予廢棄改判，為無理由，應
    予駁回。
四、本件事證已臻明確，兩造其餘攻擊防禦之方法，核與判決之
    結果不生影響，無庸逐一論究，併此敘明。
五、訴訟費用負擔之依據：民事訴訟法第78條。
中    華    民    國    111    年    5    月    31    日
                  民事第一庭  審判長法  官  李珮瑜
                                    法  官  張百見
                                    法  官  李宇璿
以上正本係照原本作成。
本判決不得上訴。
中　　華　　民　　國　　111 　年　　6 　　月　　2 　　日
                                    書記官  王恬如  
附表　　　　　　　　　　　　　　　　　　
編號 發票日 票面金額 (新臺幣) 到期日 發票人 1 100年10月10日 66,384元 101年6月15日 陳○○ 巫啓誠 王○○